臺灣臺北地方法院民事判決
111年度北訴字第21號
原      告  莊美桂  

被      告  林柏均  

上列當事人間請求遷讓房屋等事件，本院於中華民國111年4月26
日言詞辯論終結，本院判決如下︰
　　主    文
被告應將門牌號碼臺北市○○區○○街○○○號一樓及二樓二○一號套房
騰空遷讓返還予原告。
被告應給付原告新臺幣壹拾陸萬捌仟元，及自民國一百一十一年
二月一日起至清償日止，按週年利率百分之五計算之利息。
被告應自民國一百一十年五月一日起至遷讓返還第一項房屋及套
房之日止，按月給付原告新臺幣伍萬陸仟元。
訴訟費用新臺幣陸萬玖仟貳佰壹拾壹元由被告負擔。
本判決於原告以新臺幣貳佰參拾萬元為被告供擔保後，得假執行
。但被告如以新臺幣陸佰捌拾捌萬捌仟元為原告預供擔保，得免
為假執行。
    事實及理由
一、被告經受合法通知，無正當理由，未於言詞辯論期日到場，
    核無民事訴訟法第386 條各款所列情事，爰依原告聲請，由
    其一造辯論而為判決。
二、原告主張：兩造於民國109年12月1日間，就臺北市○○區○○街
    000號之1樓及2樓之201套房(下稱系爭房屋)簽訂房屋租賃契
    約書（下稱系爭租賃契約）。租賃期間自110年1月1日至111
    年12月31日，每月租金為新臺幣（下同）56,000元，被告應
    按月於每月1月前支付租金。兩造於簽署系爭租賃契約時，
    不慎將「租賃範圍」填寫至「乙方連帶保證人」欄位（即乙
    方連帶保證人欄位，寫有：臺北市○○街000號1樓之文字），
    又不慎未記載租賃範圍涵蓋2樓之201號套房，然揆諸兩造間
    於締約前109年11月26日通訊軟體LNE對話紀錄，原告敘明租
    賃標的為「1樓店面+201套房」，被告於翌日回覆「收到」
    ，足認兩造間確已就租賃範圍包含201套房等情達成合意，
    且201套房自系爭租賃契約成立日起，即由被告占有使用中
    ，足認201套房亦屬系爭租賃契約之租賃範圍。系爭房屋於1
    10年1月1日起，即由原告點交予被告占有、使用
　　、管理，詎自110年2月起，被告竟未為履行支付租金之義務
    ，原告遂於110年4月19日寄發板橋埔墘郵局000124號存證信
    函，命被告於函到10日內給付未繳納之租金，倘被告逾期未
    為支付，即視為終止系爭租賃契約，前揭存證信函原告寄至
    系爭房屋地址，然遭郵政機關回覆因於110年4月21日、110
    年4月22日招領無回應，而經招領逾期退回。準此，該函於1
    10年4月21日即因被告受有郵局通知往取郵件，達到被告之
    支配範圍而發生效力，故系爭租賃契約自於函到後10日即11
    0年5月1日生終止之效力，系爭租賃契約既經原告合法終止
    ，被告自負有返還租賃物即系爭房屋之義務。被告自110年2
    月1日起即未履行給付租金之義務，尚積欠110年2月至4月總
    計3期之租金，故被告自應給付168,000元（計算式：每月租
    金56,000元x3期=168,000元）予原告。而系爭租賃契約已經
    原告於110年5月1日合法終止，被告現占用系爭房屋，並無
    合法占有權源，致原告受有無法占有、使用、收益系爭房屋
    之損害，被告無權占有系爭房屋可能獲得相當於約定租金之
    利益，是原告依民法第179條之規定，請求被告自110年5月1
    日起至騰空遷讓返還系爭房屋之日止，按月給付相當於租金
    之不當得利56,000元，爰依法提起本件訴訟等語。並聲明：
    ㈠被告應將系爭房屋騰空遷讓返還予原告。㈡被告應給付原告
    168,000元，及自起訴狀繕本送達翌日起至清償日止
　　，按週年利率5%計算之利息。㈢被告應自110年5月1日起至遷
    讓返還系爭房屋之日止，按月給付原告56,000元。㈣原告願
    供擔保，請准宣告假執行。
三、按租賃定有期限者，其租賃關係，於期限屆滿時消滅；承租
    人於租賃關係終止後，應返還租賃物；承租人應依約定日期
　　，支付租金，民法第450條第1項、第455條前段、第439條前
    段分別定有明文。又無法律上之原因而受利益，致他人受損
    害者，應返還其利益，民法第179條定有明文。而無權占有
    他人之土地，可能獲得相當於租金之利益，為社會通常之觀
    念，故如無權占有他人之房屋，加害人應返還之不當得利之
    範圍，為相當於租金之利益（最高法院97年度台上字第294
    號判決可資參照）。本件原告主張之事實，業據其提出土地
    登記第二類謄本、建物登記第二類謄本、系爭租賃契約書影
    本、LINE對話紀錄截圖畫面、板橋埔墘郵局000124號存證信
    函、退件信封等件影本在卷可稽（見本院卷第19-21頁、第2
    5-71頁），而被告已於相當時期受合法通知，既不於言詞辯
    論期日到場爭執，復不提出書狀答辯以供本院斟酌，堪信原
    告之主張為真實。兩造間系爭租賃契約既已終止，依上開規
    定，被告即應將系爭房屋遷讓返還予原告。又被告自110年2
    月1日起即陸續未依約給付每月租金56,000元，是原告請求
    被告給付自110年2月起至111年4月止積欠之租金共168,
　　000元(56,000元×3期＝168,000元)，為有理由。另系爭租賃
    契約終止後被告已失去使用收益系爭房屋之權利，然被告仍
    消極不遷讓並繼續使用系爭房屋，即屬無法律上之原因而受
    利益，則原告依不當得利法律關係請求被告自110年5月1日
    起至返還系爭房屋之日止，按月給付56,000元，洵屬有據。
四、綜上所述，原告提起本件訴訟，請求被告應將系爭房屋騰空
    遷讓返還予原告；並請求被告給付原告168,000元，及自起
    訴狀繕本送達翌日即111年2月1日起至清償日止，按週年利
    率5%計算之利息；並請求被告自110年5月1日起至遷讓返還
    系爭房屋之日止，按月給付56,000元，均有理由，應予准許
    。
五、本件原告陳明願供擔保聲請宣告假執行，經核並無不合，爰
    酌定相當擔保金額准許之。並依民事訴訟法第392條第2項規
    定，依職權為被告預供擔保，得免為假執行之宣告。
六、民事訴訟費用負擔之依據：民事訴訟法第78條。本件訴訟費
    用額，依後附計算書確定如主文所示金額。 
中　　華　　民　　國　　111 　年　　5 　　月　　6 　　日
　　　　　　　      臺灣臺北地方法院民事庭  
　　　　　　　　　            法    　官　郭美杏
以上正本係照原本作成。
如不服本判決，應於判決送達後20日內向本院（臺北市○○○路
0 段000 巷0 號）提出上訴狀。（須按他造當事人之人數附繕本
）。如委任律師提起上訴者，應一併繳納上訴審裁判費。
中　　華　　民　　國　　111 　年　　5 　　月　　6 　　日
            　　　　　　　　　書　記　官  林玗倩
計　　算　　書
項　　　　目             金　額（新臺幣）     　　備　註
第一審裁判費   　 　　   69,211元
合　　　　計　　　       69,211元